臺灣臺中地方法院刑事判決　　　　　　　　　　　九十三年度沙簡上字第一四八號
　　上　訴　人
　　即　被　告　乙○○
　　選任辯護人　林軍男律師
右列上訴人因傷害案件，不服本院沙鹿簡易庭九十三年度沙簡字第五七號中華民國九
十三年二月二十五日第一審簡易判決（聲請案號：臺灣台中地方法院檢察署九十二年
度偵字第一一一七八號）提起上訴，本院管轄第二審之合議庭判決如左：
    主      文
原判決撤銷。
乙○○傷害人之身體，處拘役拾日，如易科罰金，以佰元折算壹日。
    事      實
一、緣甲○○○於民國九十一年十月十三日上午七時許，在台中縣大甲鎮○○路○段
    一三二九號大甲游泳池內，就乙○○經常對其夫莊江川拍肩膀、輕觸身體之舉止
    有所不滿，遂在該游泳池之女更衣室內及游泳池內平台上之公共場所，公然辱罵
    乙○○稱：乙○○誘拐伊先生莊江川的錢，一直纏著伊先生不放，到處討客兄，
    好像公共汽車等語，乙○○聞訊後，旋至游泳池畔告知莊江川，希望莊江川制止
    甲○○○，惟莊江川表示其不想管，甲○○○隨後而至即將乙○○推倒，乙○○
    亦不甘勢弱，遂將甲○○○推入游泳池內，並自行跳入游泳池內，嗣後其二人便
    互相基於傷害之犯意，在游泳池內及池畔邊拉扯、互毆及拿水管相互攻擊，甲○
    ○○並在更衣室內用口咬乙○○之右手小指及持續以前開穢語辱罵乙○○，乙○
    ○亦回罵：瘋女人，不要亂講話等語，前後爭執歷時約二、三十分鐘以上之久，
    乙○○因而受有右臀部瘀血十乘二公分、左臀部瘀血五乘三公分、右手肘擦傷二
    處一乘Ｏ．五公分及一乘Ｏ．五公分、右手小指尖骨折、左大腿擦傷三乘一公分
    、左膝擦傷Ｏ．五公分乘Ｏ．五公分等傷害（甲○○○涉嫌傷害及公然侮辱部份
    已另案判決確定），甲○○○則受有右下巴瘀傷三乘三公分、右臉瘀傷三乘二公
    分、右前臂咬傷二乘一公分、右前臂裂傷二乘一公分、右肩瘀傷三乘四公分等傷
    害。
二、案經甲○○○訴由臺灣臺中地方法院檢察署檢察官聲請以簡易判決處刑。
    理      由
一、訊據被告乙○○矢口否認右揭犯行，辯稱：是甲○○○在公共場所對伊辱罵，伊
    請她先生出面制止，但她先生不管，甲○○○就順手將伊推下游泳池，並要抓伊
    下體，還拿水管打伊，伊是為了保護自己才拿水管要隔開甲○○○，甲○○○後
    來用嘴巴咬伊小拇指，伊逼不得已才還手的，伊係為了防衛自己的名譽權及身體
    權手還擊的，且甲○○○的侵害仍持續中，其係正當防衛等語。然查：
(一)、右揭事實，業據告訴人甲○○○於偵查中指訴綦詳，核與證人陳正雄、吳怡萱於
    臺灣臺中地方法院檢察署九十一年度偵字第二三Ｏ四二號案件中證稱：「當天早
    上甲○○○在更衣室向眾人說．．．當面辱罵乙○○，乙○○聽到之後就找甲○
    ○○理論，結果二人就發生拉扯，雙方就打起來」等語，及證人陳正雄於本院九
    十二年度易字第七一三號案件審理時證稱：「我有看到被告（甲○○○）在罵告
    訴人（乙○○），我有看到被告將被告推倒，告訴人就將被告推入游泳池，之後
    ，二人就在水裏打架，．．．我就去勸架，我下去時，有看到被告要咬告訴人的
    手，應該是有咬到，我去隔開，又看到告訴人拿水管要打被告，但沒有打到，．
    ．．．後來告訴人就追到浴室要拉被告出來」等語大致相符，復有診斷證明書一
    份、照片七張附於偵查卷可稽。即被告於本院九十二年度易字第七一三號案件審
    理時亦陳稱：「．．我們就在水裏面互拉」、「．．陳正雄下來之後，我叫他離
    開，因為我非常生氣，．．．所以我有拿水管打她，我就跟她說，要打就出來打
    ，．．我沒有要抓她的臉，但是有抓她的頭髮」、「當時陳正雄在勸架，在中間
    ，我在他後面，我當時隔著證人拉被告的頭髮」等語，顯然被告亦確有出手毆打
    告訴人，允無疑義。而告訴人公然侮辱及傷害被告之罪刑，業經臺灣高等法院臺
    中分院以九十二年度上易字第九三六號判決有罪確定，此有本院九十二年度易字
    第七一三號判決及臺灣高等法院臺中分院九十二年度上易字第九三六號判決附於
    偵查卷可按，亦經本院調閱前開案卷查明無訛，足見被告與告訴人間之衝突確係
    起因於告訴人對於被告之公然侮辱及傷害行為，而被告亦隨之與告訴人互毆無誤
    。
(二)、按所謂「正當防衛」，必須對於現在不法之侵害始得為之，倘係彼此互毆，必須
    初無傷人之行為，因排除對方不法之侵害而加以還擊，始得主張正當防衛，故侵
    害業已過去，或無從分別何方為不法侵害之互毆行為，均不得主張防衛權，而衡
    之一般社會經驗法則，互毆係屬多數動作構成單純一罪而互為攻擊之傷害行為，
    縱令一方先行出手，而還擊之一方在客觀上苟非單純對於現在不法之侵害為必要
    排除之反擊行為，因其本身即有傷害之犯意存在，則對其互為攻擊之還手反擊行
    為，自無主張防衛權之餘地（最高法院三十年上字第一Ｏ四Ｏ號判例、九十二年
    度台上字第五Ｏ八七號判決、九十二年度台上字第三Ｏ三九號判決意旨參照）。
    本件衝突雖係起因於告訴人之不法侵害行為，已如前述，復據證人丙○○於本院
    審理時證述屬實，惟依前述證人陳正雄與吳怡萱之證詞、被告之供述內容及證人
    丙○○於本院審理時證稱：「他們二人有拉扯水管，是被告先拿水管」、「（他
    們二人在游泳池內拉扯時有無互罵？）有互罵」、「有罵甲○○○瘋女人，不要
    亂咬」、「（他們二人在水裏面拉扯多久時間？）二、三十分鐘」等語，可見被
    告亦有將告訴人推入游泳池內、與告訴人在游泳池內拉扯及打架、於陳正雄在游
    泳池內勸架及欲隔開被告與告訴人時，猶拿取水管要打告訴人、追到浴室要把告
    訴人拉出來、向告訴人稱要打就出來打等語、於陳正雄勸架及隔開被告與告訴人
    時，被告猶動手拉扯告訴人之頭髮等情，顯見被告對於告訴人之不法侵害行為，
    非僅單純為必要排除之反擊行為而已，尤其在陳正雄介入勸架之時，猶仍出手拉
    扯告訴人之頭髮及拿水管要打告訴人，益徵被告係出於傷害告訴人之意而為攻擊
    行為甚明。況證人陳正雄已介入勸架，則被告本可迅速脫身離開現場，竟仍與告
    訴人在游泳池內拉扯長達二、三十分鐘之久，故被告在客觀上已非單純對於現在
    不法之侵害為必要排除之反擊行為，其本身亦有傷害告訴人之犯意存在，自無主
    張正當防衛之餘地。
(三)、綜上所述，本件衝突肇因於告訴人之不法侵害行為，嗣被告亦以傷害之犯意對於
    告訴人為反擊之攻擊行為，尚無從主張正當防衛。是被告之所辯無非卸飾之詞，
    不足採信，事證明確，其犯行洵堪認定。
二、核被告所為，係犯刑法第二百七十七條第一項之傷害罪。原審認被告罪證明確，
    因予論罪科刑，固非無據，惟查：法院在量刑時應審酌行為人之動機、目的、手
    段、品行及智識程度、犯罪所生之危害及行為人犯罪後之態度等一切情狀，此為
    刑法第五十七條所明定。本件衝突係起因於告訴人之尋釁與不法侵害行為，告訴
    人之惡性顯較被告重大，且被告所受之傷勢亦較告訴人為重，故在量刑上即應就
    此審酌，並對被告量處輕於告訴人之刑，方符合比例原則。而告訴人對於被告傷
    害之犯行，前經臺灣高等法院臺中分院判處拘役三十日，如易科罰金，以三百元
    折算一日確定，倘若仍量處被告拘役三十日及諭知易科罰金之折算標準，輕重之
    間顯失平衡，故原審未審酌及此，仍量處被告拘役三十日，並諭知易科罰金之折
    算標準，尚有未洽。被告上訴後猶執前詞否認犯罪，指摘原判決不當，雖無理由
    ，惟原判決既有前開可議之處，自應由本院予以撤銷改判。爰審酌本件衝突係起
    因於告訴人之尋釁與不法侵害行為、被告犯罪之手段尚非過激、告訴人及被告所
    受之傷勢及被告犯罪後之態度等一切情狀，量處如主文所示之刑，並諭知易科罰
    金之折算標準。
據上論斷，應依刑事訴訟法第四百五十五條之一第一項、第三項、第三百六十九條第
一項前段、第三百六十四條、第二百九十九條第一項前段，刑法第二百七十七條第一
項、第四十一條第一項前段，罰金罰鍰提高標準條例第一條前段、第二條，判決如主
文。
中    華    民    國      九十三    年        六      月      二十五    日
                                      臺灣臺中地方法院刑事第六庭
                                        審判長法  官    夏  一  
                                              法  官    林  念  祖
                                              法  官    簡  源  希
右正本證明與原本無異。
不得上訴。
                                              書記官
中    華    民    國      九十三    年        六      月      二十八    日
附錄論罪科刑法條：
刑法第二百七十七條第一項：傷害人之身體或健康者，處三年以下有期徒刑、拘役或
                          一千元以下罰金。
